臺灣臺東地方法院刑事判決　　　　　　　　　　　　　　九十年度簡上字第四二號
　　上　訴　人　臺灣臺東地方法院檢察署
　　被　　　告　乙○○
右列上訴人因被告違反槍砲彈藥刀械管制條例等案件，不服本院臺東簡易庭九十年度
簡字第六五號中華民國九十年六月十八日第一審判決（偵查案號：九十年度偵字第三
五九號），提起上訴，本院管轄之第二審合議庭判決如左：
    主  文
原判決關於未經許可於夜間在公共場所攜帶刀械部分撤銷。
乙○○被訴未經許可於夜間在公共場所攜帶刀械部分免訴。
其餘上訴駁回。
    事  實
一、乙○○於民國（下同）八十九年十月下旬，在臺東縣臺東市○○街承做地下電力
    電纜時，於路邊發現脫離本人所持有，面額為新臺幣（下同）一千元券二張（號
    碼分別為ＤＱ八八九○三六ＢＶ、ＣＳ八四一一二九ＨＷ），將之拾獲收受後，
    乃意圖為自己不法之所有，予以侵占入己，嗣於發現係偽鈔後，竟基於行使偽造
    通用紙幣之犯意，於同年十一月二十八日二十一時三十分許，在同市○○○路文
    化公園入口處前甲○○所經營之「文化檳榔攤」，以行使偽鈔購買小額商品，詐
    取所找零真鈔之方式，持上開號碼為ＤＱ八八九○三六ＢＶ千元偽鈔一張，向甲
    ○○購買維士比、黑松沙士各一瓶；香菸一包，於找回零錢八百四十元後即駕車
    逃逸，惟甲○○發現有異立刻報警，嗣於同日二十二時五分許，為警在同市○○
    路與中興路口之公共場所，攔截乙○○所駕駛車牌號碼ＪＣ－三○七五號自小客
    車，並於其身上皮包內查獲並扣得另一張號碼為ＣＳ八四一一二九ＨＷ之偽鈔、
    所購買之物品及所找零錢。
二、案經臺東縣警察局台東分局報請臺灣臺東地方法院檢察署檢察官偵查起訴。
    理  由
甲、有罪部分：
一、訊據被告乙○○對於右揭犯罪均坦承不諱，且經被害人甲○○指述在卷，復有贓
    證物領據一紙在卷可按；又扣案疑偽造通用紙幣二張，經送中央銀行發行局中央
    印製廠鑑定結果均係屬偽鈔，有該局九十年三月二十六日（九○）台央發字第○
    三○○一九三四二號函一紙在卷可稽。是被告自白與事實相符，其犯行洵堪認定
    。
二、按收受係指取得持有權而言，無論有償無償、適法與不適法，凡一切取得持有之
    行為，皆收受也，刑法第一百九十六條之立法理由可資參考，故自不以收受後不
    甘損失而持以行使，始得該當於刑法第一百九十六條第二項之罪。核被告所為侵
    占之行為，係犯刑法第三百三十七條之侵占離本人持有物罪；行使偽鈔之行為，
    係犯同法第一百九十六條第二項之罪。公訴意旨認被告係犯刑法第一百九十六條
    第一項之罪，雖具卓見，然似有未恰，惟起訴事實相同，爰依法變更起訴法條，
    併此敘明。被告所犯上開收受後方知為偽造之通用紙幣而仍行使及侵占離本人持
    有物二罪間，有方法結果之牽連關係，應從情節較重之刑法第一百九十六條第二
    項之罪論處，扣案偽造通用紙幣千元券二張，應依刑法第二百條宣告沒收。原審
    據以論罪科刑，認事用法及量刑均無不當，應予維持。檢察官上訴意旨略以：被
    告係供稱拾獲時即已知悉扣案紙鈔是偽造之通用紙幣，仍予侵占入已，自始顯有
    供行使之意圖，其後並進而行使，核與「收受後方知為偽造之通用紙幣」，因受
    害不甘損失而行使之情形有別。又設若侵占遺失物之時不知係偽造之通用紙幣，
    侵占後方知為偽造之通用紙幣而仍行使，其間應無方法與目的或原因與結果之聯
    結關係，二罪應分論併罰。且設若被告係收受方知行使偽造之通用紙幣，僅為本
    刑五百元以下罰金刑，然其持以向被害人購物詐取財物，仍應構成詐欺取財罪，
    本刑五年以下有期徒刑且情節較為嚴重之詐欺罪，顯然不應被本刑五百元以下罰
    金之較輕犯罪所吸收，且二者所侵害之法益不同，顯一行為而觸犯數罪名，應依
    刑法第五十五條之想像競合犯從一重之詐欺取財罪處斷等詞。惟查：「收受後方
    知為偽造之通用紙幣」，並不以因受害不甘損失而行使始該當之，又被告係以侵
    占遺失物之方法達其使用前開紙幣之目的，而其使用前開紙幣之結果，尚構成「
    收受後方知為偽造之通用紙幣」而仍行使罪，故二者間有牽連犯之關係，均如前
    述，另行使偽造紙幣，本含有詐欺之性質，茍其行使之偽幣，在形式上與真幣相
    同，足以使一般人誤認為真幣而矇混使用者，即不應再以詐欺罪論擬。是檢察官
    執前詞上訴，尚無理由，此部分上訴應予駁回。
乙、免訴部分：
一、公訴意旨略以：乙○○於自八十五年間某日起，在花蓮縣花蓮市區路邊向姓名、
    年籍之人，以新台幣三百元購得管制刀械蝴蝶刀一支，未經許可而持有，迨於八
    十九年十一月二十八日二十二時五分許，在台東市○○路與中興路口之公共場所
    ，因攜帶該支蝴蝶刀，被警方於其所駕駛車牌號碼ＪＣ－三○七五號自用小客車
    左前車門板置物處查獲，扣得上開刀械一支等語，因認其涉犯槍砲彈藥刀械管制
    條例第十五第一款、第二款之罪嫌。
二、按犯罪後之法律已廢止其刑罰者，應諭知免訴之判決，刑事訴訟法第三百零二條
    第四款定有明文。而所稱之「廢止其刑罰」，係指犯罪後，關於實體法上之刑罰
    條文，已經廢止，或該處罰條文，經修改後，其犯罪構成要件，已有變更，於起
    訴時認屬犯罪行為，審判時則不以之為犯罪行為者而言（最高法院八十二年度台
    上字第二五六六號判決意旨參照）。
三、經查，槍砲彈藥刀械管制條例第四條第一項第三款規定：「刀械：指武士刀、手
    杖刀、鴛鴦刀、手指虎、鋼（鐵）鞭、扁鑽、匕首及其他經中央主管機關公告查
    禁，非供正當使用具有殺傷力之刀械。」又同條例第六條前段規定：「第四條第
    一項第三款所列之各式刀械，非經主管機關許可，不得製造、販賣、運輸、轉讓
    、出租、出借、持有或陳列」。而本件被告所持有之蝴蝶刀，原係經中央主管機
    關內政部於八十一年八月十日以八一台內警字第八一八二二八一號公告，非經許
    可不得製造、販賣、運輸、持有或陳列，先前持有者應於公告之日起三個月內向
    警察機關申請價購繳銷，為槍砲彈藥刀械管制條例所公告管制之刀械；而槍砲彈
    藥刀械管制條例另增訂第五條之一及第六條之一條文，並修正第六條條文等，於
    九十年十一月十四日經總統公布，於同年月十六日生效，又主管機關內政部並於
    九十年十一月二十日以台內警字第九○八一八四二號函公告各類型鏢刀、非農
    用掃刀、鋼筆刀、蛇刀、十字弓等五種刀械，非經該部許可，不得製造、販賣、
    運輸、轉讓、出租、出借、持有。且將該部於七十二年十一月十一日七二台內警
    字第一九二一一八號及八十一年八月十日台內警字第八一八二二八一號有關刀
    械查禁之公告同時廢止，於九十年十一月二十二日生效，是有關蝴蝶刀經主管機
    關內政部公告查禁之規定，業已廢止刑罰規定。原判決據以論罪科刑，固非無見
    ，惟被告行為後，前開法律所授權之命令修正廢止其刑罰，原審未及適用而有未
    洽，檢察官提起上訴，認被告未經許可於夜間在公共場所攜帶刀械，情節及惡性
    非輕，顯示有易於逾越規範之人格傾向，原審竟予宣告緩刑，其量刑並不妥適等
    節指摘原判決不當，雖無理由，惟原判決既有可議，自屬無法維持，仍應由本院
    將原判決此部分撤銷改判，另為諭知免訴之判決。
四、末按地方法院以簡易判決處刑之案件，經上訴後，二審合議庭以被告所犯非屬得
    依簡易判決之案件，應依刑事訴訟法第四百五十五條之一第三項規定準用同法第
    三百六十九條第二項規定撤銷之，並由該合議庭依第一審通常程序審判，當事人
    對此自可依通常程序上訴高等法院，臺灣高等法院暨所屬法院八十年法律座談會
    刑事類第六十八號提案經審查結果及八十年十二月三日（八０）廳刑一字第一四
    四七號函意見足參，本件被告被訴未經許可於夜間在公共場所攜帶刀械部分既係
    由本院依第一審通常程序審判，當事人對本判決此部分，自可依通常程序於判決
    送達後十日內，向本院提出上訴狀，上訴於管轄第二審之臺灣高等法院花蓮分院
    ，併此敘明。
據上論斷，應依刑事訴訟法第四百五十五條之一第三項、第三百六十九條第一項前段
、第二項、第三百六十八條、第三百六十四條、第三百零二條第四款，判決如主文。
本案經檢察官趙期正到庭執行職務。
中     華     民     國     九十一    年      七      月     三十一     日
                                      臺灣臺東地方法院刑事庭
                                          審判長法  官  蔡勝雄
                                                法  官  黃怡玲
                                                法  官  蔡世芳
右正本證明與原本無異。
未經許可於夜間在公共場所攜帶刀械部分如不服本判決，應於判決送達後十日內向本
院提出上訴狀 (應附繕本)，上訴於臺灣高等法院花蓮分院。
收受後方知為偽造之通用紙幣而仍行使部分不得上訴。
                                                書記官  陳美鄉
中     華     民     國     九十一    年      八      月       二       日
